【裁判字號】    97,訴,229
【裁判日期】    970430
【裁判案由】    違反毒品危害防制條例
【裁判全文】
臺灣嘉義地方法院刑事判決               97年度訴字第229號
公  訴  人  臺灣嘉義地方法院檢察署檢察官
被      告  甲○○
                    (現於臺灣嘉義監獄鹿草分監另案執行中)
上列被告因違反毒品危害防制條例案件，經檢察官提起公訴（97
年度撤緩偵字第17號），被告於準備程序中就被訴事實為有罪之
陳述，經本院合議庭裁定由受命法官改依簡式審判程序審理，判
決如下：
    主  文
甲○○施用第一級毒品，處有期徒刑柒月。又施用第一級毒品，
累犯，處有期徒刑捌月。又施用第二級毒品，累犯，處有期徒刑
伍月。應執行有期徒刑壹年月。
    事  實
一、朱信忠前因施用毒品案件，經本院以90年度毒聲字第176 號
    裁定送觀察、勒戒後，認無繼續施用毒品傾向，於民國90年
    7 月26日釋放，並由臺灣嘉義地方法院檢察署檢察官以90年
    度毒偵字第153 號為不起訴處分確定。又因連續施用第一級
    毒品以及違反槍砲彈藥刀械管制條例案件，經本院以93年度
    朴簡字第177 號判決應執行有期徒刑10月，併科罰金新台幣
    1 萬元，緩刑3 年確定；嗣經撤銷緩刑及減刑後，裁定應執
    行有期徒刑5 月。另因連續施用第二級毒品，經本院以94年
    度易字第359 號判處有期徒刑5 月。上開案件接續執行，於
    96 年5月15日縮短刑期假釋出監並付保護管束，縮刑期滿日
    為96年7 月27日，期滿未經撤銷假釋，以已執行完畢論。詎
    其仍不知悔改，先後為下列犯行：（一）基於施用第一級毒
    品之犯意，於96年7 月27日下午某時，在其位於嘉義縣東石
    鄉塭港村8 鄰塭港18之3 號之住處，以將海洛因摻水後用針
    筒注射身體之方式，施用海洛因1 次。（二）另基於施用第
    一級毒品之犯意，於96年10月1 日12時，在上揭住處以相同
    方式施用海洛因1 次；另基於施用第二級毒品之犯意，於96
    年10月3 日上午某時，於上開住處內以將甲基安非他命置於
    玻璃球內燒烤後吸食煙霧之方式，施用甲基安非他命1 次。
    嗣分別於96年7 月29日10時5 分、96年10月3 日13時43分為
    警採尿送驗而查獲。
二、案經嘉義縣警察局移送及嘉義縣警察局朴子分局報請臺灣嘉
    義地方法院檢察署檢察官偵查起訴。
    理  由
一、本件被告所涉犯者為毒品危害防制條例第10條第1 項、第2
    項，均非死刑、無期徒刑、最輕本刑為3 年以上有期徒刑之
    罪或高等法院管轄第一審案件。本院行準備程序時，被告就
    被訴事實為有罪之陳述，經告知簡式審判程序之旨，並聽取
    檢察官及被告之意見後，本院爰依刑事訴訟法第273 條之1
    第1 項裁定由受命法官獨任進行簡式審判程序。故本件簡式
    審判程序之證據調查，依刑事訴訟法第273 條之2 規定，不
    受同法第159 條第1 項、第161 條之2 、第161 條之3 、第
    163 條之1 及第164 條至第170 條規定之限制，合先敘明。
二、訊據被告對於上開犯罪事實均坦承不諱。犯罪事實（一）部
    分，被告於96年7 月29日10時5 分為警採尿送驗，結果呈海
    洛因代謝物嗎啡陽性反應，有代號與真實姓名對照表、高雄
    市立凱旋醫院濫用藥物尿液檢驗報告各1 紙在卷可佐（見嘉
    縣警刑科偵字警卷第5 、6 頁）。犯罪事實（二）部分，被
    告於96年10月3 日13時43分為警採尿送驗，結果呈甲基安非
    他命及嗎啡陽性反應，有正修科技大學超微量研究科技中心
    檢驗報告、應受尿液採驗人尿液檢體採集送驗紀錄表在卷可
    稽（見嘉朴警偵字卷第4 、5 頁）。足認被告具任意性之自
    白與事實相符，其上開犯行均堪認定。
三、按毒品危害防制條例於92年7月9日修正公布，自93年1月9日
    施行，其中第20條、第23條將施用毒品之刑事處遇程序，區
    分為「初犯」、「5年內再犯」及「5年後再犯」。依其立法
    理由之說明：「初犯」經觀察、勒戒或強制戒治後，應為不
    起訴處分或不付審理之裁定；經觀察、勒戒或強制戒治執行
    完畢釋放後，「5 年內再犯」者，因其再犯率甚高，原實施
    之觀察、勒戒及強制戒治既已無法收其實效，爰依法追訴或
    裁定交付審理。至於經觀察、勒戒或強制戒治執行完畢釋放
    後，「5 年後再犯」者，前所實施之觀察、勒戒或強制戒治
    已足以遮斷其施用毒品之毒癮，為期自新及協助其斷除毒癮
    ，仍適用「初犯」規定，先經觀察、勒戒或強制戒治之程序
    。從而依修正後之規定，僅限於「初犯」及「5 年後再犯」
    二種情形，始應先經觀察、勒戒或強制戒治程序。倘被告於
    5年內已再犯，經依法追訴處罰，縱其第3次（或第3 次以上
    ）再度施用毒品之時間，在初犯經觀察、勒戒或強制戒治執
    行完畢釋放5年以後，但已不合於「5年後再犯」之規定，且
    因已於「5 年內再犯」，顯見其再犯率甚高，原實施之觀察
    、勒戒或強制戒治，已無法收其實效，即應依該條例第10條
    處罰（最高法院95年度第7 次刑事庭會議決議參照）。查被
    告前因施用毒品案件，經本院裁定送觀察、勒戒，於90年7
    月26日因無繼續施用毒品傾向釋放，但其已於觀察、勒戒執
    行完畢後5 年內之93年、94年間再犯施用毒品罪，並經依法
    追訴處罰，業如前述，並有其臺灣高等法院被告前案紀錄表
    1 份在卷可佐，是其本件施用毒品之時間，雖係在初犯經觀
    察、勒戒完畢5 年以後，但揆諸前揭說明，即已不合於「5
    年後再犯」之規定，自應依法追訴處罰甚明。從而，本件事
    證明確，被告施用第一級毒品海洛因以及第二級毒品甲基安
    非他命之犯行均堪認定。
四、論罪科刑：
(一)查海洛因、甲基安非他命分別為毒品危害防制條例所定之第
    一級、第二級毒品，是核被告犯罪事實（一）所為，係犯毒
    品危害防制條例第10條第1 項之施用第一級毒品罪，犯罪事
    實（二）所為，係犯同條第1 項之施用第一級毒品罪，以及
    第2 項之施用第二級毒品罪；其為施用而持有海洛因、甲基
    安非他命之低度行為，為施用之高度行為所吸收，均不另論
    罪。被告所犯上開3 罪，犯意各別，行為互殊，應予分論併
    罰。被告前因施用毒品、違反槍砲彈藥刀械管制條例等案件
    ，經本院判處有期徒刑確定，於96年5 月15日縮短刑期假釋
    出監並付保護管束，96年7 月27日縮刑期滿，未經撤銷假釋
    ，以已執行完畢論，業如前述，並有上述前案紀錄表附卷可
    稽，是被告所犯上述犯罪事實（二）部分之2 罪，均係於受
    徒刑之執行完畢後，5 年以內故意再犯之，均為累犯，各應
    依刑法第47條第1 項之規定加重其刑。至犯罪事實（一）部
    分，則係在假釋期間犯之，尚不構成累犯，公訴意旨認此部
    分之犯行亦應論以累犯，容有誤解。
(二)爰依被告之供述及卷附其前案紀錄表，審酌被告高職畢業之
    智識程度，前從事捕魚工作、未婚、與父母親同住之生活狀
    況，及其經觀察、勒戒，猶屢次施用毒品，顯然缺乏禁絕毒
    害決心，惟施用毒品係屬戕害自身健康之行為，及其犯後坦
    承犯行，態度尚稱良好等一切情狀，就其所犯3 罪分別量處
    如主文所示之刑，並定其應執行之刑，以資懲儆。
據上論斷，應依刑事訴訟法第273 條之1 第1 項、第299 條第1
項前段，毒品危害防制條例第10條第1 項、第2 項，刑法第11條
前段、第47條第1 項、第51條第5 款，判決如主文。
本案經檢察官江金星到庭執行職務。
中    華    民    國    97    年     4    月    30    日
                  刑事第三庭  法  官  陳 蒨 儀
上列正本證明與原本無異。
如不服本判決，應於判決送達後10日內向本院提出上訴狀，上訴
書狀依法應敘述具體理由，如未敘述具體理由者，應於上訴期間
屆滿後20日內補提理由書於本院（均應附繕本）。
中    華    民    國    97    年    4     月    30    日
                              書記官  楊 國 色
附錄本判決論罪法條：
毒品危害防制條例第10條
施用第一級毒品者，處6 月以上5 年以下有期徒刑。
施用第二級毒品者，處3 年以下有期徒刑。


司法院資訊處製作；財團法人民間司法改革基金會備份。
